臺北高等行政法院判決
　　　　　　　　　　　　　　　　　　 94年度簡字第363號
原　　　告　甲○○
被　　　告　財政部臺北市國稅局
代　表　人　張盛和（局長）
上列當事人間因綜合所得稅事件，原告不服財政部中華民國94年
3月7日台財訴字第09300638600號訴願決定，提起行政訴訟。本
院判決如下：
　　主  文
原告之訴駁回。
訴訟費用由原告負擔。
　　事  實
一、事實概要：原告91年度綜合所得稅結算申報，原列報其本人
    取自法務部退職所得總額新台幣（下同）98,480元，被告初
    查依法務部填報之各類所得扣繳暨免扣繳憑單，核定應稅之
    退職所得為377,980元，併課其當年度綜合所得稅，核定綜
    合所得總額為1,532,657元、淨額為676,657元、應補稅額
    為21,489元。原告不服，申經復查結果，未獲准變更，提起
    訴願，亦遭決定駁回，遂向本院提起行政訴訟。
二、兩造聲明：
　(一)原告聲明：
    1.訴願決定、原處分均撤銷。
    2.訴訟費用由被告負擔。
　(二)被告聲明：
    1.駁回原告之訴。
    2.訴訟費用由原告負擔。
三、兩造主張：
　(一)原告起訴意旨略謂：
    1.本件原告於90年4月間自願以兼領1/2一次退休金與1/2月
      退休金之方式由公務員職位退休，其90年度退職所得業經
      主管機關法務部依所得稅法第14條第1項第9類第3款規定
      、財政部89年2月2日台財稅字第0880451484號函釋（以下
      簡稱財政部89年函釋），核算可減除額；其中一次退職所
      得比例為43%，分期退職所得即月退休金部分之比率為57%
      ，有法務部發給之退職所得稅款扣繳說明可稽，原告業已
      於當年度使用及繳稅完畢。
    2.經查原告91年度綜合所得稅結算申報，有關退職所得部分
      僅有1/2月退休金1項計826,426元，扣除新制退無須課稅
      部分77,496元，退職所得應為748,480元，有法務部之核
      發名冊為憑，被告對此亦不爭執。從而原告91年度僅有1
      種所得，並未兼領一次退職所得與分期退職所得，自得以
      依所得稅法第14條第1項第9類第2款「分期領取者，以全
      年領取總額，減除65萬元後之餘額為所得額。」規定減除
      650,000元後之餘數為所得額。又所得稅法第14條第1項第
      9類第3款規定應按比率計算減除額者，係以兼領一次退職
      所得及分期退職所得為前提，蓋上開法條規定並未明示有
      2種退職所得核算之比率，故於退職人員僅領有月退休金
      時仍得適用。參照司法院大法官會議釋字第536號解釋「
      ．．．涉及人民之租稅負擔，仍應由法律規定或依法律授
      權於施行細則訂定，．．．」意旨，被告依財政部89年函
      釋意旨，將退職所得減除額按比率固定，致原告應繳納稅
      款增加，於法不合。是法務部於原告91年度僅有月退休金
      單項所得時，仍按90年度有2項所得核算之減除額比例計
      算減除額後核發退職所得扣繳憑單，於法無據，被告據此
      通知原告補繳稅款，顯有違誤。
　(二)被告答辯意旨略謂：
    1.按「個人之綜合所得總額，以其全年左列各類所得合併計
      算之︰．．．第9類︰退職所得︰凡個人領取之退休金、
      資遣費、退職金、離職金、終身俸及非屬保險給付之養老
      金等所得。但個人領取歷年自薪資所得中自行繳付儲金之
      部分及其孳息，不在此限。1.一次領取者，其所得額之計
      算方式如左︰一次領取總額在150,000元乘以退職服務
      年資之金額以下者，所得額為零。超過150,000元乘以
      退職服務年資之金額，未達300,000元乘以退職服務年資
      之金額部分，以其半數為所得額。超過300,000元乘以
      退職服務年資之金額部分，全數為所得額。退職服務年資
      之尾數未滿6個月者，以半年計；滿6個月者，以1年計。
      ．．．2.分期領取者，以全年領取總額，減除650,000元
      後之餘額為所得額。3.兼領一次退職所得及分期退職所得
      者，前2款規定可減除之金額，應依其領取一次及分期退
      職所得之比例分別計算之。」，為所得稅法第14條第1項
      第9類所明定。
    2.本件原告91年度綜合所得稅結算申報，自行列報其本人取
      自法務部退職收入總額748,480元，扣除退職金免稅額
      650,000元，退職所得為98,480元，被告依據法務部填報
      之各類所得扣繳暨免扣繳憑單，核定應稅之退職所得為
      377,980元，併課其當年度綜合所得稅。茲原告訴稱其90
      年度退休當年度有領取一次退職所得及兼領分期退職所得
      之情形，惟91年度僅有月退休金1項，自無按比例計算減
      除金額之情事云云，資為爭議。
    3.經查原告為兼領一次退職所得及分期退職所得，依據首揭
      所得稅法第14條第1項第9類規定，其可減除之金額，應依
      其領取一次及分期退職所得之比例分別計算之。又其分期
      退職所得之比例業經法務部核算為57%，有法務部93年3月
      25日法總決字第0930013139號函附卷可稽，故法務部按本
      年度給付原告退休金總額748,480元，減除分期退職所得
      之比例所計算之免稅之金額為370,500元（計算式：
      650,000×57﹪=370,500）後，以實際應課稅之退職所得
      377,980元開立扣繳憑單，並無不妥。從而被告依據法務
      部填報之各類所得扣繳暨免扣繳憑單，核定應稅之退職所
      得為377,980元，併課其當年度綜合所得稅，並無違誤。
      是原告訴稱本年度僅有月退休金1項，自無按比例計算減
      除金額等語，顯係誤解法令規定所致，應予駁回。
　　理  由
一、按「個人之綜合所得總額，以其全年左列各類所得合併計算
    之︰．．．第9類︰退職所得︰凡個人領取之退休金、資遣
    費、退職金、離職金、終身俸及非屬保險給付之養老金等所
    得。但個人領取歷年自薪資所得中自行繳付儲金之部分及其
    孳息，不在此限。1.一次領取者，其所得額之計算方式如左
    ︰一次領取總額在150,000元乘以退職服務年資之金額以
    下者，所得額為零。超過150,000元乘以退職服務年資之
    金額，未達300,000元乘以退職服務年資之金額部分，以其
    半數為所得額。超過300,000元乘以退職服務年資之金額
    部分，全數為所得額。退職服務年資之尾數未滿6個月者，
    以半年計；滿6個月者，以1年計。．．．2.分期領取者，以
    全年領取總額，減除650,000元後之餘額為所得額。3.兼領
    一次退職所得及分期退職所得者，前2款規定可減除之金額
    ，應依其領取一次及分期退職所得之比例分別計算之。」，
    為所得稅法第14條第1項第9類所明定。
二、本件原告91年度綜合所得稅結算申報，列報取自法務部退職
    收入總額748,480元，扣除退職金免稅額650,000元，退職所
    得為98,480元，被告依法務部填報之各類所得扣繳暨免扣繳
    憑單核定原告應稅之退職所得為377,980元，併課其當年度
    綜合所得稅等情，有原告91年度綜合所得稅結算申報書等附
    於原處分卷可稽。原告雖主張依法務部非法扣繳數額核定其
    應納稅額，有違憲法第19條規定，且其91年度僅有月退休金
    1項，自無按比例計算減除金額之情事等語。惟查原告為兼
    領一次退職所得及分期退職所得，為原告所自承，是其退職
    所得額之計算應分別依其領取一次及分期退職所得之比例計
    算，殆無疑義。第以原告支領一次退職所得部分係於其退休
    之90年度，本期91年度綜合所得稅自無該部分所得額之計算
    問題，而其分期退職所得部分，分期之比例經法務部核算為
    57%，有法務部93年3月25日法總決字第0930013139號函影本
    在卷為憑，則法務部按本年度給付原告退休金總額748,480
    元，減除分期退職所得之比例所計算之免稅金額370,500元
    （計算式：650,000×57%=370,500）後，以實際應課稅之退
    職所得377,980元開立扣繳憑單，於法要無不合。故被告依
    法務部所開立之各類所得扣繳暨免扣繳憑單核定原告本年度
    應稅之退職所得金額為377,980元，即非無據，原告所稱殊
    有誤解。從而被告按原告應申報系爭退職所得為377,980元
    ，而依法核定綜合所得總額及淨額，並發單補徵稅額，揆之
    首揭條文規定，並無違誤，訴願決定予以維持，亦無不合，
    原告之訴難認有理由，自應予以駁回。另本件依卷內資料，
    事證已臻明確，爰不經言詞辯論為之，併此敘明。
據上論結，本件原告之訴為無理由，依行政訴訟法第236條、第
195條第1項後段、第98條第3項前段，判決如主文。
中  　華　  民   　國　  94   年  　11  　月　  30   日
                  第 二 庭  法  官  林育如
上為正本係照原本作成。
本件以訴訟事件所涉及之法律見解具有原則性者為限，始得於本
判決送達後20日內向本院提出上訴狀並表明上訴理由，如已於本
判決宣示後送達前提起上訴者，應於判決送達後20日內補具上訴
理由（均按他造人數附繕本），且經最高行政法院許可後方得上
訴。
中　　華　　民　　國　　94　　年　  11　　月　 30  　 日
　　　　　　　　　　　　　  書記官  林惠堉
